臺灣高雄地方法院刑事判決　　　　　　　　　　　　九十一年度訴字第一七二二號
　　公　訴　人　臺灣高雄地方法院檢察署檢察官
　　被　　　告　甲○○
　　指定辯護人　本院公設辯護人丁○○
右列被告因強盜等案件，經檢察官提起公訴（九十一年度偵字第九一二九號），本院
判決如左：
    主  文
甲○○意圖為自己不法之所有，以強暴、脅迫至使不能抗拒，而使人交付其物未遂，
累犯，處有期徒刑伍年陸月，褫奪公權參年。
    事  實
一、甲○○曾犯殺人未遂、偽造文書及多次竊盜等罪，最後一次係於民國八十六年二
    月四日因竊盜案件，經臺灣台北地方法院以八十六年度易字第二一八號刑事判決
    判處有期徒刑九月，嗣經臺灣高等法院於八十六年四月二十九日以八十六年度上
    易字第一五六五號刑事判決判處上訴駁回而告確定，因縮短刑期於八十七年八月
    二十一日執行完畢。詎仍不知悔改，於上開徒刑執行完畢後五年內，竟意圖為自
    己不法之所有，於九十一年四月十五日二十三時五十五分許，騎乘車牌號碼ＸＱ
    Ｓ－三六○號重型機車（車主為不知情之巫琪靜）至高雄市○○區○○里○○街
    二一一巷一號附近，適見丙○○（起訴書誤載為陳倩蓉）騎乘機車下班返家正要
    開啟前址地下室門欲停車之際，即趨前至丙○○身後，以左手勒住其脖子，並揚
    稱：「要搶錢，妳如果出聲我就要妳死」等語，以此強暴、脅迫方式至使丙○○
    不能抗拒，經丙○○告知甲○○錢在其所騎乘前開機車上後（起訴書誤載為在地
    下室），甲○○仍勒住丙○○之脖子，強將其拖行至地下室欲取款，於拖行途中
    甲○○所著拖鞋掉落，乃改以拉扯丙○○頭髮方式予以強行拖之，致丙○○受有
    頭部外傷、左肘及左前臂挫傷、頸部勒傷與下背部挫傷等傷害，嗣丙○○驚叫後
    ，其父乙○○聞聲即由前址二樓衝至地下室欲逮捕甲○○而發生扭打，甲○○因
    不敵逃逸致未得逞。嗣警方據報案前往處理而於現場扣得甲○○所遺留如附表所
    示之物，繼循線於同年五月三日十九時三十分許，在台中市○○區○○里○○鄰
    ○○路三二號四樓甲○○住所將其拘提到案。
二、案經丙○○訴由高雄市政府警察局三民分局第二分局報請臺灣高雄地方法院檢察
    署檢察官偵查起訴。
    理  由
一、訊據被告甲○○固坦承於前揭時、地欲取告訴人丙○○財物而未得逞等情，惟否
    認有施以強暴、脅迫之行為，辯稱：伊當時僅以左手架在告訴人脖子上，並未勒
    住其脖子，僅以「我不會傷害妳，我只要錢」告知告訴人陳女，至於告訴人所受
    前開傷情係其自行撞到所致云云。另辯護人則為被告辯以：刑法上強盜罪及恐嚇
    取財之區別，係以被告對被害人施用威嚇之程度為準，如其程度足以壓抑被害人
    之意思自由，至使不能抗拒而為財物交付者，為強盜罪，反之，如其程度尚不足
    以壓抑被害人之意思自由，被害人並非不能抗拒，為未達不能抗拒之程度，其交
    付財物與否，儘有斟酌之餘地，僅應成立恐嚇取財，本件案發地點為被害人居處
    樓下，被告又未持兇器逼近被害人，而被害人驚叫，其父即聞聲前來幫忙，則被
    害人是否交付財物仍有斟酌餘地，按當時情況應尚未達抗拒之程度，被告所為應
    僅成立恐嚇取財云云。惟查：
  (一)被告確於前開時、地以左手勒住告訴人丙○○之脖子，並以「要搶錢，如果出聲
    就要妳死」云云恐嚇告訴人，致使告訴人不能抗拒，嗣被告並強行拖拉告訴人至
    該處地下室，造成告訴人受有頭部外傷、左肘及左前臂挫傷、頸部勒傷與下背部
    挫傷等傷害，幸告訴人之父即證人乙○○聞聲外出察看，被告始未遂行強盜犯行
    等事實，迭據告訴人丙○○於警、偵訊及本院審理中指訴：「（於何時？何地遭
    行搶？損失何財物？）於九十一年四月十五日二十三時五十五分，高雄市○○區
    ○○里○○街二一一巷一號旁地下室門前遭強盜，無損失財物」、「（經過情形
    如何請詳述？）當時我騎輕機車ＺＡＳ－五六五號下班回到家，正要開啟地下室
    門停放機車，遭乙名男子用左手勒住我的脖子，並說我（歹徒）要搶錢，你如果
    出聲我就要妳死，我（被害人）說：錢在車上，歹徒續勒住我的脖子將我拖行至
    地下室時，我父親乙○○適時到場，將歹徒推開，歹徒就往樓上道路北上逃逸」
    、「（歹徒你是否認識？你身體等處有無受傷？）不認識，頭部、頸部、背部挫
    傷，左肘臂擦傷（如診斷書）」、「（本案當時案發經過為何？）我當時從巷子
    回到家中，當天我是晚上約十一點五十分左右到家，因為我的服飾店隔天要開店
    ，所以比較晚回家。我家是舊式公寓，是二扇門，我先開小門進去，要另外開另
面門，方便將機車開到地下室，準備開地下室的門時，被告從我的前方衝過來跑
    到我的後面，他用左手勒住我的脖子，他跟我說他「只要錢，叫我不要出聲，否
    則要我死」。當時他勒住我的脖子很緊，我告訴他，錢在我的機車上，我過去拿
    ，但是他沒有說話，當時他也沒有放手，他楞了一下，就用手勒住我的脖子往地
    下室拖，後來他的鞋子掉了，他就拉住我的頭髮，拖我到地下室，在拉扯中，我
    是半被拖的往地下室，所以我有受傷，驗傷單所載頭部外傷是撞到牆壁。左肘、
    左前臂、下背部的擦挫傷都是被拖行所致，頸部勒傷是被告勒我的脖子所致。我
    當時是穿沒有領子的衣服」、「（從你家平地拖到地下室的距離約有多遠？）約
    二、三公尺」、「（被告何時放手？）被告揪住我的胸口時，我父親出現。我尖
    叫時，我尖叫第二聲時，我父親出現」等語綦詳（參警卷第三頁至第五頁，偵查
    卷第十四頁及本院九十一年六月二十五日審判筆錄），核與證人即告訴人之父乙○○於警、偵訊及本院審理中證述：「（你女兒於何時？何地遭強盜？損失多少
    財物？）我女兒丙○○於昨四月十五日二十三時四十五分許騎機車回到住家鼎強
    里鼎強街二一一巷一號前，下車開啟地下室大門時，遭一名歹徒由後頸並拖往地
    下室，我女兒受到驚嚇大喊，我在二樓臥室聽到喊叫，立即衝到地下室，發現我
    女兒被歹徒拖倒在地上，歹徒發現我跑進來立即將我女兒放開，準備逃跑，我見
    狀立即出手準備捉他，歹徒反抗，雙方由地下室一直扭到一樓後歹徒落荒而逃，
    因此無財物損失」、「（當時你到現場之狀況？）甲○○說有話要跟我女兒說，
    我女兒跌倒在地上，他一手撐地，一手用手臂將我女兒脖子叩著，我沒話講，兩
    人就打起來，他打不過，就跑走了，現場遺留機車及拖鞋‧‧‧」、「（案發當
    天的情形如何？）當天我一直睡不著。我聽到我女兒的叫聲，我衝下去，看到被
    告按著我的女兒，我就打他，他說他有話跟我女兒講，我說「有什麼話好講」就
    打他，他爬起來，一直跑，我從地下室打到一樓，他很兇，他還回頭一拳打我，
    罵我三字經「幹你娘」。我追到門口，遇到里長在泡茶，他跟我一起追被告，後
    來在離我們家三十多公尺時的巷口，有發現被告的機車、鑰匙、安全帽」等語（
    參警卷第六頁、第九頁，偵查卷第十四頁及本院九十一年六月二十五日審判筆錄
    ），再告訴人確因被告前開施以強暴而受有頸部外傷、左肘及左前臂挫傷、擦傷
    、頸部勒傷、下背部挫傷等傷害，亦有高雄市榮民總醫院九十一年四月十六日診
    斷證明書一紙在卷可憑（參警卷第十七頁）。
  (二)被告及其指定辯護人雖均辯稱：被告所為尚未使告訴人丙○○達於不能抗拒之程
    度，僅成立恐嚇取財未遂罪嫌云云。惟按刑法第三百四十六條之恐嚇取財罪之恐
    嚇行為，係指以將來危險之惡害通知恫嚇他人而言，受恐嚇人尚有自由意志，不
    過因此而懷有恐懼之心，故與強盜罪以目前之危險脅迫他人，致喪失自由意志不
    能抗拒者不同，業據最高法院六十七年度台上字第五四二號、六十五年度臺上字
    第一五一二號判例意旨闡釋甚明。而依告訴人、證人前開所述及驗傷診斷書所載
    上開傷情，首認被告當時絕非如其所言，僅以左手架在告訴人脖子上，而未勒住
    告訴人之脖子，否告訴人斷無受有頸部勒傷之傷害，繼認被告當時確施以強制力
    拖行告訴人，造成告訴人受有左肘、左前臂挫傷、擦傷及下背部挫傷之傷害，復
    認告訴人與被告素未平生，衡情斷無任意誣攀設詞陷害被告之理，是認被告當時
    因非僅告以「我不會傷害你，僅要錢」云云，而應係以「要搶錢，如果出聲就要
    妳死」云云恐嚇告訴人，另參以被告為三十二歲之壯年、身高一百七十四公分、
    體型壯碩的男子，而告訴人則為二十八歲、身高一百六十一公分、體重五十三公
    斤之弱質女子（參本院九十一年六月十三日、二十五日審判筆錄），兩者於體力
    、身型已有明顯差異，告訴人猝逢被告以左手勒住其脖子，並威脅交付錢財否則
    將其殺害，其生命、身體安全所遭遇迫切危險之處境，不論於客觀上抑或主觀上
    顯然均已達到不能抗拒之程度。是此，被告及其辯護人所辯，顯非可採。
  (三)至於被告雖另辯以：伊當時係喝醉酒才犯案云云。惟查，被告於犯案當時神智清
    楚，未因飲酒而導致精神耗弱或心神喪失一情，業據告訴人丙○○、證人乙○○
    於本院審理時均陳稱：「我認為被告當時不會意識不清」一語甚明（參本院九十
    一年六月二十五日審判筆錄）。再參之被告於警、偵訊及本院審理時就當時犯案
    情節，均能清楚說明，且尚能與證人乙○○發生扭打以便逃離，嗣並對告訴人之
    指訴加以辯解，足認被告所辯伊係因酒醉神智不清而犯案云云，顯係事後避就卸
    責之詞，要無足取。
  (四)綜上所述，被告所辯純屬卸責之詞，不足採信。本案罪證明確，被告強盜未遂之
    犯行，洵堪認定。
二、按強盜罪之強制手段，須以強暴、脅迫、藥劑、催眠術或他法之手段為之，所為
    強暴係指足以抑制他人抵抗程度之有形力之行使，為最狹義之強暴概念；而脅迫
    係指對人，足以抑制其抵抗程度之惡害通知行為，亦為最狹義之脅迫概念。故於
    強盜罪，於實施強暴、脅迫行為之過程中，因拉扯致被害人受有傷害及為惡害之
    通知，乃施強暴、脅迫之當然結果，不另論傷害、恐嚇罪，有最高法院二十四年
    十一月十九日決議、八十六年度台上字第三八三五號及八十四年度臺上字第六二
    五二號判決意旨可參。故此，被告甲○○以左手勒住告訴人脖子，嗣予以拖行致
    告訴人受有傷害，並嚇稱交付錢財否則將其殺害云云，應均係基於單一之強盜犯
    意，於時間密接情況下為，而不另論傷害、恐嚇罪，是公訴人認被告前開所為尚
    涉有犯傷害、恐嚇罪嫌，容有誤會。核被告所為係犯刑法第三百二十八條第四項
    、第一項之強盜未遂罪。另查被告於八十六年二月四日因竊盜案件，經臺灣台北
    地方法院以八十六年度易字第二一八號刑事判決判處有期徒刑九月後，嗣經臺灣
    高等法院於八十六年四月二十九日以八十六年度上易字第一五六五號刑事判決判
    處上訴駁回而告確定，於八十七年八月二十一日執行完畢之事實，有臺灣高雄地
    方法院檢察署刑案資科查註紀錄表及臺灣高等法院被告全國前案紀錄表各一份在
    卷足憑，其受有期徒刑之執行完畢後，五年以內再犯本件最重本刑為有期徒刑以
    上之罪，為累犯，應依刑法第四十七條之規定加重其刑。又被告著手於強盜財物
    之行為而未得逞，為未遂犯，依刑法第二十六條前段之規定減輕其刑。並依刑法
    第七十一條第一項先加後減。爰審酌被告年輕力壯不思奮發向上，自食其力，竟
    意圖不勞而獲，深夜強盜獨行婦女之財物，造成被害人身體多處受傷且心理亦遭
    受戕害，對社會治安危害甚鉅，復認被告犯罪後猶飾詞圖卸等一切情狀，量處如
    主文所示之刑。又依被告所犯強盜罪之性質，本院認有褫奪公權之必要，爰併依
    刑法第三十七條第二項之規定，宣告褫奪公權三年。末查，扣案如附表所示之物
    均非違禁物，且編號一所示之機車並非被告所有，而係其妻巫靜琪所有一情，有
    車籍作業系統－查詢認可資料在卷可憑（參警卷第十九頁），至於其他編號二至
    五所示之物品，雖為被告所有，固據其於本院審理時供承在卷（參本九十一年六
    月十三日、七月二十三日審判筆錄），然與本案強盜犯罪間並無直接關係，依法
    不予宣告沒收。
三、據上論斷，應依刑事訴訟法第二百九十九條第一項前段，刑法第三百二十八條第
    四項、第一項、第二十六條前段、第四十七條、第三十七條第二項，判決如主文
    。
本案經檢察官林美靜到庭執行職務。
中      華      民      國      九十一      年      八    月    六      日
                                  臺灣高雄地方法院刑事第四庭
                                      法    官  張 維 君
右正本證明與原本無異。
如不服本判決，應於判決送達後十日內，向本院提出上訴狀。
                                      書 記 官  趙 美 玲
中    華    民    國      九十一      年      八      月      七      日
附表：
┌──┬─────────────────┐
│編號│物品名稱及數量                    │
├──┼─────────────────┤
│一  │車牌號碼ＸＱＳ－三六○號機車一輛  │
├──┼─────────────────┤
│二  │大門電腦刷卡片一枚                │
├──┼─────────────────┤
│三    鑰匙四支                          │
├──┼─────────────────┤
│四  │安全帽一頂    │
├──┼─────────────────┤
│五  │拖鞋一雙                          │
└──┴─────────────────┘
附錄本判決論罪法條全文：
中華民國刑法第三百二十八條
意圖為自己或第三人不法之所有，以強暴、脅迫、藥劑、催眠術或他法，至使不能抗
拒，而取他人之物或使其交付者，為強盜罪，處五年以上有期徒刑。
以前項方法得財產上不法之利益或使第三人得之者，亦同。
犯強盜罪因而致人於死者，處死刑、無期徒刑或十年以上有期徒刑；致重傷者，處無
期徒刑或七年以上有期徒刑。
第一項及第二項之未遂犯罰之。
預備犯強盜罪者，處一年以下有期徒刑、拘役或三百元以下罰金。
